【裁判字號】    94,訴,707
【裁判日期】    950329
【裁判案由】    殺人未遂
【裁判全文】
臺灣屏東地方法院刑事判決               94年度訴字第707號
公  訴  人  臺灣屏東地方法院檢察署檢察官
被      告  甲○○
選任辯護人  黃政雄律師
以上被告因殺人未遂案件，經檢察官提起公訴（94年度偵字第30
54號），本院判決如下：
    主  文
甲○○連續殺人未遂，處有期徒刑壹年陸月。緩刑肆年。扣案之
尖刀及鐵鎚各壹把均沒收。
    事  實
一、甲○○罹患安非他命妄想型精神病，係精神耗弱之人。於民
    國94年6 月18日下午2 時許，甲○○攜帶魚下巴及鮭魚頭等
    物，至屏東縣恆春鎮○○里○○路其先前工作之仙人掌餐廳
    ，欲將上開物品冰存於該餐廳之冰箱內，為該餐廳經理丙○○發覺，即請甲○○離開該處，2 人為此事發生口角爭執，
    甲○○懷恨在心，竟萌殺人之概括犯意，先於翌日（即19日
    ）下午3 時許，至屏東縣恆春鎮○○路林森巷30號丙○○住
    宅外，以丙○○所有之水管一端接引丙○○住宅外之瓦斯筒
    上，水管另一端則經由窗戶置入該住宅廚房內，並開啟瓦斯
    筒開關，使瓦斯氣體瀰漫於門窗緊閉之住宅內，在此情形下
    ，遇有火星或打開電源引起之火花時，即可能產生氣爆，且
    客觀上漏逸之瓦斯亦可能造成屋內之人一氧化碳中毒死亡，
    而致生公共危險，幸丙○○當時並未在家，屋內亦無他人，
    而倖免於難。又於次日（即20日）上午9 時許，甲○○攜帶
    其所有之尖刀及鐵鎚各1 把，至丙○○上開住處，趁丙○○
    開門之際，衝入屋內（侵入住宅部分未據告訴），立即將鐵
    鎚丟向丙○○欲致其於死地，然並未擲中，甲○○再抽出其
    攜帶之尖刀，刺向丙○○身體，丙○○見情況危急，為保全
    自身之生命、身體安全，遂拿起屋內之鐵條抵擋，惟仍受有
    右前臂撕裂傷、右手小指撕裂傷之傷害，而丙○○以鐵條打
    掉甲○○所持之尖刀之際，不慎擊中其頭部及身體，致甲○○受有頭皮撕裂傷、左肩左上背挫傷及右前臂左手中指擦傷
    等傷害（丙○○傷害部分另經檢察官為不起訴處分確定），
    隨即甲○○為丙○○制服，始未得逞。旋為丙○○報警查獲
    。
二、案經丙○○訴由屏東縣警察局恆春分局報請臺灣屏東地方法
    院檢察署檢察官偵查起訴。
    理  由
壹、證據能力部分：
    按被告以外之人（包括證人、鑑定人、告訴人、被害人及共
    同被告等）於審判外之陳述雖不符刑事訴訟法第159 條之1
    至之4 等4 條之規定，而經當事人於審判程序同意作為證據
    ，法院審酌該言詞陳述或書面陳述作成時之情況，認為適當
    者，亦得為證據；當事人、代理人或辯護人於法院調查證據
    時，知有刑事訴訟法第159 條第1 項不得為證據之情形，而
    未於言詞辯論終結前聲明異議者，視為有前項之同意，同法
    第159 條之5 定有明文。本件證人丙○○於警詢中之陳述，
    其性質雖屬傳聞證據，然業經本院審理時予以提示並告以要
    旨，且各經檢察官、被告、辯護人等人表示意見，當事人已
    知上述筆錄乃傳聞證據，且均未於言詞辯論終結前對該等筆
    錄內容異議，本院審酌認為以之作為本案之證據亦屬適當，
    應具有證據能力。
貳、得心證之理由：
一、訊之被告甲○○固坦承於上開時地因冰存魚下巴及鮭魚頭等
    物，而與丙○○發生口角爭執，並於翌日（即19日），以水
    管接引瓦斯筒，開啟瓦斯筒開關逸漏瓦斯，又於次日攜帶其
    所有之尖刀及鐵鎚各1 把，將鐵鎚丟向丙○○等事實，然矢
    口否認有殺人未遂、公共危險等犯行，辯稱：伊雖與丙○○
    發生口角，但是沒有懷恨在心，第2 天是因為屋外已經有水
    管，剛好外面有1 桶瓦斯，門窗又是緊閉，只有洗衣機旁的
    窗戶是開的，伊因為好玩，就把管子接在瓦斯桶上，把管子
    伸到房子裡面，把瓦斯打開，因為當時伊有先叫丙○○，丙○○都不出來，伊很生氣，伊把管子接到屋裡的目的是要逼
    丙○○出來，94年6 月20日那天，丙○○先用鐵條打伊頭，
    伊就馬上拿起袋子裡面的鐵鎚丟丙○○，沒有丟到，丙○○
    來追伊，伊把插在腰上的刀子正要抽出來，就被丙○○搶走
    ，伊沒有要殺丙○○的意思，伊帶這些東西的目的本來想跟
    丙○○理論，伊丟鐵鎚時是因為生氣才丟丙○○云云。惟查
    ：
  (一)上開犯罪事實，業據證人即告訴人丙○○於警詢、偵查中證
    述甚詳（警卷第8 至10頁、偵卷第20頁），而被告於94年6
    月20日以鐵鎚等物攻擊丙○○，雙方打鬥後，丙○○受有右
    前臂撕裂傷、右手小指撕裂傷之傷害，而被告則受有頭皮撕
    裂傷、左肩左上背挫傷及右前臂左手中指擦傷等傷害一節，
    亦有高雄市聯合醫院診斷證明書、恆春基督教醫院診斷證明
    書各1 份附卷可稽，足認證人丙○○證述遭殺害未遂等情，
    尚非無據。
  (二)被告係基於殺人之犯意而以上開方式連續2 次攻擊丙○○，
    已據被告於警詢中供稱：「因為我前天（6 月18日）要拿魚
    下巴及鮭魚頭到墾丁里大灣路的仙人掌餐廳要放進去冰箱，
    發現阿吉（指丙○○）在門口瞥視我並忽略我不理，我就拿
    魚下巴及鮭魚頭要放進去冰箱，他就在背後對我叫囂『你給
    你爸出來』，我就走出店外取我的機車，阿吉就作勢要拿東
    西丟我，然後我就離開了。我就不爽他的態度才想要殺他。
    」、「... 我真後悔事先沒練習。」等語（警卷第2 、3 頁
    ）；於偵查中亦供稱：「（你今天早上9 點，你又到那個地
    方做什麼？）找丙○○，要殺他。」、「（為何要殺他？）
    他沒有交代清楚，他侮辱我，從背後嚇我，然後罵我... 。
    」等語（偵卷第8 頁）；復於本院審理羈押案件時供稱：「
    （你有沒有要殺死丙○○的意思？）有。」、「（你與丙○○有何深仇大恨？）我很恨他。」、「（你恨他的原因為何
    ？）就是94年6 月18日他在仙人掌餐廳他罵我的那些話。」
    等語（本院聲羈卷第8 、9 頁）。核與證人丙○○證述情節
    相符。且人體大量吸入瓦斯，可致人中毒而斃命；又漏逸瓦
    斯，遇有火花或打開電源引起之火花，都可能立即產生氣爆
    而致人於死；再被告持以攻擊丙○○之尖刀及鐵鎚，核屬質
    堅刃利之物，有照片2 張足憑，並有扣案之尖刀及鐵鎚各1
    把可資佐證，客觀上足以殺害人之生命。本件被告竟以逸漏
    瓦斯或持尖刀及鐵鎚等足以殺害人之生命之方式攻擊丙○○
    ，足證被告確有殺人之犯意。是被告上開有殺人犯意之自白
    與事實相符，應堪採信，被告嗣後辯稱無殺人犯意云云，顯
    屬卸責之詞，不足採信。
  (三)又94年6 月19日下午，丙○○返回其上開住處後，發現廚房
    內瀰漫瓦斯，而當時其住處門窗緊閉等情，亦據證人丙○○
    於警詢及偵查中證述甚明，並有現場照片4 張附卷足稽。參
    以被告亦坦承當時丙○○住處門窗緊閉等情觀之，足認證人
    丙○○證述廚房內瀰漫瓦斯等語，與事實相符，應堪採信。
    而瓦斯氣體瀰漫於門窗緊閉室內，遇有火星或打開電源引起
    之火花時，即可能產生氣爆，且客觀上漏逸之瓦斯亦可能造
    成屋內之人一氧化碳中毒死亡，此為眾所週知之事實。次按
    刑法第177 條第1 項所謂之「致生公共危險」者，乃指就逸
    漏氣體之情形，有延燒他人所有物之危險存在，或對人之生
    命、身體健康已構成威脅與不安之感覺者，但不以實際上已
    發生此項之事實為必要。查本件丙○○住處既已瀰漫瓦斯，
    而當時其住處門窗又為緊閉之狀態，若非經丙○○及時發現
    加以控制，實有產生氣爆或使人中毒之可能，客觀上自具有
    危險性，自已致生具體之公共危險。
  (四)刑法上之「不能犯」，係指行為人已著手於犯罪之實行或已
    實行完畢，而其行為不可能發生預期結果之謂。「不能犯」
    除應具未遂犯之一般要件外，尚須「行為不能發生犯罪之結
    果」及「無危險」；而不能發生結果與未發生結果不同，前
    者絕無發生之可能，為不能犯，後者雖有發生之可能而未發
    生，為一般未遂犯；至「無危險」則指行為而言，危險之有
    無，以客觀之具體事實認定之。故行為不能發生犯罪之結果
    而有危險性者（相對的不能犯），應依未遂犯之例即刑法第
    26條前段規定，得按既遂犯之刑減輕之；行為不能發生犯罪
    之結果而又無危險性者（絕對的不能犯），始依同條但書規
    定應減輕或免除其刑（最高法院88年度台上字第2944號、93
    年度台上字第4504號判決參照）。查本件被告逸漏瓦斯氣體
    ，若非經丙○○及時發現加以控制，實有產生氣爆或使人中
    毒之可能，客觀上自具有危險性，已致生具體之公共危險，
    詳如前述。故被告之行為並非不能發生犯罪之結果而又無危
    險性（即絕對的不能犯），是辯護人辯稱係不能犯云云，容
    有未合。
  (五)而被告於本件行為時之精神狀態，經本院將被告送請屏安醫
    院鑑定結果，則認為：「被告為一名安非他命所產生之妄想
    型精神病患者。被告90年至92年間幾乎每週都有使用安非他
    命，並且逐漸出現聽覺與視覺之幻覺經驗，並且會與幻覺之
    中的人物有互動或感覺彼此有心靈上之溝通，也會出現被害
    妄想等精神病症狀而於本案發生之前就曾斷斷續續到精神科
    診所（屏東市興安診所）就診，時間分別為88年1 月、2 月
    ，與93年4 月。被告因為長期慢性之精神疾病所產生的知覺
    認知上扭曲之幻覺經驗與妄想使被告長期處於容易猜忌、懷
    疑別人之用心的狀態之中，常常覺得別人不經意的行為或言
    語也都是衝著她來的，也使被告注意力容易分散，思考模式
    略顯遲滯，反應能力較慢，言談組織和連貫性不好，明顯會
    影響其對現實狀態之思考能力與判斷能力。因此社交上十分
    疏離，採取疑心防衛之人際互動態度。但是被告於案發行為
    當時尚未達到精神或行為完全被妄想與幻覺所操控之程度，
    也沒有出現意識喪失或是意識混亂而失去行為能力之情形，
    因此案發行為當時被告之精神狀態應當是處於已經精神耗弱
    而尚未達到心神喪失之程度。」，有該院94年10月27日屏安
    醫字第0001745 號函附之精神鑑定報告在卷可按（本院卷第
    36至40頁）。復參酌證人即被告之父乙○○於本院審理時證
    稱：案發前伊發現被告精神狀況很差，事後發現甲○○有看
    精神科醫師，現在仍在就醫中等語，足證被告於案發當時之
    精神狀態，應屬於精神耗弱之中，至為明顯。
  (六)綜上所述，本件事證明確，被告所辯純係飾卸之詞，不足採
    信，其犯行堪以認定。
二、核被告甲○○所為，係犯刑法第271 條第2 項、第1 項之殺
    人未遂罪、刑法第177 條第1 項漏逸氣體罪。被告先後2 次
    殺人未遂犯行，時間緊接，觸犯構成要件相同之罪，顯係基
    於概括犯意為之，應依連續犯之規定論以一罪並依法加重其
    刑。被告所犯上開上開漏逸氣體與殺人未遂2 罪間，有方法
    結果之牽連關係，應依刑法第55條之規定，從一重依殺人未
    遂罪處斷。又被告已著手於殺人行為之實施，惟未達死亡之
    結果，其行為尚屬未遂，應依法減輕其刑，並依法先加後減
    。再被告患有安非他命妄想型精神病，係精神耗弱之人，已
    如前述，應依刑法第19條第2 項之規定減輕其刑並遞減之。
    另本案起因於細故爭執，若能稍忍一時之氣即能避免犯行之
    發生，被告因不能忍一時之氣，竟起意殺人，然僅造成告訴
    人輕微傷害，且被告為安非他命妄想型精神病，較不能控制
    情緒，衡諸當時情況，其犯罪情節客觀上尚非不足以憫恕，
    認對被告宣告法定最低刑度，猶嫌過重，爰依刑法第59條酌
    減其刑，並再遞減之。爰審酌被告犯罪之動機、目的、犯罪
    時所受之刺激、犯罪之手段、被告之生活狀況、品行、智識
    程度、犯罪所生之危險或損害、犯罪後之態度等一切情狀，
    量處如主文所示之刑。末查被告前未曾受有期徒刑以上刑之
    宣告，有臺灣高等法院被告前案紀錄表1 份附卷足按，因一
    時失慮，致罹刑章，經本次刑之宣告後，當應知所警惕，信
    無再犯之虞，本院因認對被告所處之刑，以暫不執行為適當
    ，爰併諭知緩刑4 年，用啟自新。又被告雖患有安非他命妄
    想型精神病，然被告現由其父親乙○○照顧，並在臺北市立
    萬芳醫院治療中，業據證人父乙○○證述在卷，本院審酌被
    告之狀況，認被告既已由其父親照顧並定期就醫，自無再令
    入相當處所，施以監護之必要，爰不諭知於刑之執行完畢或
    赦免，令入相當處所，施以監護，併此敘明。扣案之尖刀及
    鐵鎚各1 把，為被告所有並供本件犯罪所用之物，業據被告
    供述在卷，應依刑法第38條第1 項第2 款規定宣告沒收。
據上論斷，應依刑事訴訟法第299 條第1 項前段，刑法第56條、
第271 條第1 項、第2 項、第177 條第1 項、第55條、第25條第
2 項、第19條第2 項、第59條、第74條第1 款、第38條第1 項第
2 款，判決如主文。
本案經檢察官鄭伊鈞到庭執行職務
中    華    民    國    95    年    3     月    29    日
                  刑事第五庭    審判長法  官   石家禎
                                      法  官   李宜娟
                                      法  官   楊文廣
以上正本證明與原本無異。
如不服本判決應於收受本判決送達後十日內向本院提出上訴書狀
，其未敘述上訴理由者，並得於提起上訴後十日內向本院補提理
由書狀（均須按他造當事人之人數附繕本）「切勿逕送上級法院
」
中    華    民    國    95    年    3     月    29    日
                                      書記官  林志憲
附錄本案論罪科刑法條：
刑法第271條：
殺人者，處死刑、無期徒刑或十年以上有期徒刑。
前項之未遂犯罰之。
刑法第177條第1項：
漏逸或間隔蒸氣、電氣、煤氣或其他氣體，致生公共危險者，處
三年以下有期徒刑，拘役或三百元以下罰金。


司法院資訊處製作；財團法人民間司法改革基金會備份。
